臺灣新竹地方法院民事判決　　　　　　　 95年度訴字第421號
原　　　告　永兆星工業股份有限公司
法定代理人　甲○○○
訴訟代理人　張智宏律師
複 代 理人　乙○○
被　　　告　丙○○
訴訟代理人　唐琪瑤律師
上列當事人間請求返還印鑑等事件，本院於民國96年3月7日辯論
終結，判決如下：
    主  文
被告應將附件所示之「永兆星工業股份有限公司」印章壹枚、華
南商業銀行股份有限公司竹東分行（帳號：000-00-000000-0、
戶名：永兆星工業股份有限公司）存摺壹本、遠東國際商業銀行
股份有限公司新竹分行（帳號：000-000-0000000-0、戶名：永
兆星工業股份有限公司）存摺壹本，均交付予原告。
訴訟費用新台幣壹萬柒仟參佰參拾伍元由被告負擔。
本判決於原告以新臺幣壹佰陸拾伍萬元為被告供擔保後，得假執
行。
    事實及理由
一、原告主張：
    原告公司係由訴外人劉權鈞、羅茂昌、羅安台、羅正茂、張
    寶嬌、張貴香、吳如君、羅劉玉蓮、甲○○○以及被告等10
    名股股東共同出資籌設，先前並於民國91年10月11日推選被
    告為原告公司之董事長，推選訴外人羅安台為監察人。依公
    司法第195條、第217條以及原告公司章程第13條等規定，董
    、監事任期不得逾3年。而原告公司之前屆董事、監察人既
    於91年10月11日選任，任期至94年10月10日即屆滿3年，依
    前揭規定自應辦理改選，惟被告身為董事長，屆期竟未依法
    召開股東會以辦理董事、監查人之改選事宜，容有失職，且
    有關原告公司轉投資香港復榮實業有限公司及中國大陸復榮
    橡膠配件廠，其相關業務及財務均由被告負責處理，被告卻
    未將原告公司及前述轉投資公司之相關帳冊、財務報表交監
    察人羅安台查核，致使各股東無法了解原告公司之運作實況
    與財務情形。因而原告公司股東即訴外人劉權鈞、羅茂昌、
    羅安台、羅正茂、張貴香、吳如君、羅劉玉蓮、甲○○○等
    8名乃委請律師函知被告於文到14日依法召開董事會或股東
    大會，屆期仍不召開即由股東自行召開或由監察人召開。惟
    被告接獲該函後仍拒絕召開董事會或股東會，致監察人羅安
    台不得已乃依公司法第220條規定，於95年2月25日召開臨時
    股東大會並選舉董事及監察人，當日經出席股東選出甲○○
    ○、劉權鈞、羅茂昌3人為董事，羅安台為監察人，嗣再於
    同日召開董事會並選出甲○○○為董事長，且於當日就任。
    原告公司既已選任甲○○○為新任董事長，則被告原董事長
    職務依公司法第195條第2項規定即已同時解任，其與原告公
    司間之委任關係已當然失其效力，被告自無權再持有附件（
    即經濟部中部辦公室留存之永兆星工業股份有限公司變更登
    記表）所示之原告公司印章以及華南商業銀行股份有限公司
    竹東分行（帳號：000-00-000000-0、戶名：永兆星工業股
    份有限公司）之存摺、遠東國際商業銀行股份有限公司新竹
    分行（帳號：000-000-0000000-0、戶名：永兆星工業股份
    有限公司）之存摺。但經訴外人羅安台以監察人身分通知被
    告將上開公司印章、銀行存摺等移交並協同辦理公司變更登
    記，被告接獲函文仍置之不理，嚴重影響原告公司之營運。
    為此基於終止之委任關係、民法第767條所有權之規定，訴
    請被告返還上開公司印章及存摺，並聲明如下：
（一）被告應將附件所示之「永兆星工業股份有限公司」印章一
      枚、華南商業銀行股份有限公司竹東分行（帳號：000-00
      -000000-0、戶名：永兆星工業股份有限公司）存摺一本
      、遠東國際商業銀行股份有限公司新竹分行（帳號：000-
      000-0000000-0、戶名：永兆星工業股份有限公司）存摺
      一本，均交付予原告。
（二）訴訟費用由被告負擔。
（三）願供擔保聲請宣告假執行。
二、被告表示：
    被告與其他股東爭執重點在於投資理念不同，因此被告提出
    和解方案，希望將原告公司在大陸、台灣及香港之投資作切
    割，被告退股且完全退出大陸部分之經營，就大陸部分之盈
    虧不負任何責任，香港與台灣之不動產則暫時不動或出售後
    均分，香港租金部分單獨列帳保管，惟和解方案不獲採納。
    原告公司請求交付之公司印章、華南銀行竹東分行存摺、遠
    東銀行新竹分行存摺目前均在被告持有中，可是被告主觀上
    自認仍為原告公司負責人，因此不願意交出。至於原告公司
    所提出之股東大會議程、委託書、議程結果等，該會議議程
    是否有瑕疵則不明等語。並聲明如下：
（一）原告之訴駁回。
（二）訴訟費用由原告負擔。
三、程序部分：
    原告起訴請求被告交付之物，除主文第一項所示之公司印章
    、銀行存摺之外，尚包括91年起至94年止之日記帳、總分類
    帳、細分類帳、資產負債表、損益表、現金流量表、股東權
    益變動表等，嗣於言詞辯論終結前縮減為只請求主文第一項
    所示之物，經核合於民事訴訟法第255條第1項第3款規定，
    應予准許。
四、本件行民事集中審理程序，經整理兩造不爭執之事項如下：
    被告之前因為擔任原告公司之董事長而持有主文第一項所示
    之原告公司印章一枚，以及遠東銀行新竹分行、華南銀行竹
    東分行存摺各一本，迄本件言詞辯論終結時仍持有中。
五、本件行民事集中審理程序，經整理本件爭點如下：
（一）95年2月25日臨時股東會選任甲○○○為董事，再由董事
      會選任甲○○○為董事長，該會議決議是否有效？
（二）如上開會議決議有效，被告目前仍持有原告公司印鑑章及
      遠東銀行新竹分行、華南銀行竹東分行存摺是否有法律上
      原因？
六、本院之判斷：
（一）原告主張91年選任之董事、監察人任期已於94年10月10日
      屆至，經股東即訴外人劉權鈞、羅茂昌、羅安台、羅正茂
      、張貴香、吳如君、羅劉玉蓮、甲○○○等8名委請律師
      函知被告於文到14日依法召開董事會或股東大會，屆期仍
      不召開即由股東自行召開或由監察人召開，被告接獲該函
      後仍拒絕召開董事會或股東會，監察人羅安台遂於95年2
      月25日召開臨時股東大會並選舉董事及監察人，當日經出
      席股東選出甲○○○、劉權鈞、羅茂昌3人為董事，羅安
      台為監察人，嗣再於同日召開董事會並選出甲○○○為董
      事長，已於當日就任等情，業據提出原告公司章程、91年
      10月11日股東臨時會議事錄暨董事會議事錄、原告公司股
      東名簿、95年1月13日律師函、95年2月25日臨時股東會簽
      到簿、被告委由訴外人張慶煌出席95年2月25日股東會之
      委託書、95年2月25日股東臨時會議議程、95年2月25日董
      事會議出席簽到簿、95年2月25日董事會議紀錄為證，且
      被告對此揭證物並未明白抗辯其之真偽，堪信屬實。雖被
      告表示95年2月25日股東大會議程是否有瑕疵尚不明，惟
      上開股東會決議之內容，經核並無違反法令或章程之處，
      且縱令召集程序或其決議方法有違反法令或章程之處，依
      公司法第189條規定，股東得自決議之日起30日內訴請法
      院撤銷其決議，然被告並未於30日內訴請法院撤銷決議，
      被告自不得再以召集程序或其決議方法有瑕疵而否定該股
      東會議決議之內容。是以，原告公司於95年2月25日臨時
      股東會選任甲○○○為董事，再由董事會選任甲○○○為
      董事長之決議均為有效，而甲○○○已於同日就任，則原
      告公司之法定代理人自95年2月25日起堪認合法變更為甲
      ○○○，被告依公司法第195條第2項規定已同時解任原董
      事長、董事等職務。
（二）承上，原告公司之新任董事長甲○○○既已於95年2月25
      日就任，被告原有之董事長、董事職務於同時解任，則被
      告與原告公司間原有之委任關係自該日起失其效力，被告
      前因受委任而持有之主文第一項所示之各該物品，被告因
      失去董事長之職務，已無權再持有之。是原告公司基於委
      任契約之終止以及民法第767條所有權之權能，訴請被告
      返還主文第一項所示之公司印章、存摺等，於法有據，應
      予准許。
七、假執行之宣告：
    原告陳明願供擔保，聲請宣告假執行，核無不合，爰酌定相
    當擔保金額准許之。
八、結論：原告之訴為有理由，依民事訴訟法第78條，判決如主
    文。
中　　華　　民　　國　　96　　年　　3 　　月　　21　　日
                  民事第一庭    法　官　李珮瑜
以上正本係照原本作成。
如對本判決上訴，須於判決送達後20日內向本院提出上訴狀。
中　　華　　民　　國　　96　　年　　3 　　月　　21　　日
                                書記官　朱苑禎
